【裁判字號】    95,交聲,156
【裁判日期】    951229
【裁判案由】    聲明異議
【裁判全文】
臺灣嘉義地方法院交通事件裁定         95年度交聲字第156號
原處分機關  交通部公路總局嘉義市監理站
異  議  人  丙○○
上列異議人即受處分人因違反道路交通管理處罰條例案件，對於
原處分機關即交通部公路總局嘉義市監理站中華民國九十五年六
月二十日所為之處分（嘉監義裁字第裁76-L00000000號裁決）聲
明異議，本院裁定如下：
    主  文
異議駁回。
    理  由
一、聲明異議意旨略以：異議人即受處分人丙○○於案發當時與
    女友均有下車查看，也跟對方道歉，因看到對方人車均無損
    傷以為只是小車禍，所有沒有報警處理。且因身上沒有現金
    ，要求對方留下電話以方便聯絡，但對方並不理睬，後因天
    色已晚，想說對方會不會就這樣算了，便自行開車離開，後
    來才曉得對方有報警處理及對方之女友有受傷，故異議人應
    不構成「逃逸」僅屬「逕行駛離」，爰聲明異議請求撤銷原
    處分等語。
二、原處分意旨略以：異議人即受處分人丙○○於九十五年三月
    二十五日四時五十五分許，駕駛車牌號碼C2 -7105號自用小
    客車，在嘉義市○○路與吳鳳南路口，因疏未注意車前狀況
    ，隨時採取必要之安全措施，不慎撞擊案外人甲○○所駕駛
    、搭載案外人乙○○，因等紅燈而於路口臨停之車牌號碼UR
    - 0366號自用小貨車後方，致案外人乙○○受有頭部挫傷、
    右肩挫傷等傷害，詎異議人於肇事後，明知車輛撞擊力量甚
    大，其肇事恐致人受傷，雖有下車查看，卻未即採取救護或
    其他必要措施，復未向警察機關報告，逕自駕車逃離車禍現
    場，嗣為警循線查獲。原舉發機關因認異議人有肇事逃逸之
    違規事實，而填製嘉市警交字第 L00000000號舉發違反道路
    交通管理事件通知單舉發，經原處分機關仍認異議人有上開
    違規行為，乃依道路交通管理處罰條例第六十二條第一項及
    第六十七條第一項之規定，於九十五年六月二十日以嘉監義
    裁字第裁76-L00000000號裁決書，據以裁處異議人吊銷駕駛
    執照，並終身禁考之處分等語。
二、按汽車駕駛人，駕駛汽車肇事致人受傷或死亡，應即採取救
    護或其他必要措施，並向警察機關報告，不得駛離；違者吊
    扣其駕照三個月至六個月；逃逸者吊銷駕駛執照，九十五年
    七月一日修正施行前之道路交通管理處罰條例第六十二條第
    一項定有明文。而依上開規定吊銷駕駛執照者，終身不得考
    領駕駛執照，同條例第六十七條第一項亦有明文。
三、查異議人於上揭時、地，駕駛自用小客車，疏未注意車前狀
    況，與案外人甲○○駕駛之自用小貨車發生追撞，致案外人
    乙○○，受有頭部挫傷、右肩挫傷等傷害，而異議人於肇事
    後，雖有下車查看，卻未即採取救護或其他必要措施，復未
    向警察機關報告，逕自駕車離開車禍現場之事實，業據異議
    人於上開刑案偵查時坦承不諱，且經案外人甲○○指訴及案
    外人乙○○於上開刑案偵查時結證明確，並經本院調取上開
    卷證核閱無訛，復有道路交通事故現場圖、道路交通事故調
    查報告表、財團法人嘉義基督教醫院診斷證明書、相片七幀
    及該案本院九十五年度嘉交簡字第四一０號刑事簡易判決各
    一件附於刑事卷宗可稽，是此部份事實至為灼然，堪以認定
    。而由異議人所駕駛車輛之引擎蓋凸起變形並留有明顯案外
    人甲○○所駕駛之藍色自用小貨車車體烤漆及等情以觀，足
    見事故發生當時車輛追撞力量並非輕微，衡情異議人主觀上
    自有該次肇事將致人受傷之認識無疑。而異議人竟辯稱：伊
    以為是小車禍，所以未報警，而認對方「會不會就這樣算了
    」，便自行開車離開，應僅屬逕行駛離云云，顯與一般車禍
    事故發生後二造必就賠償事宜協調之常情相違，且異議人於
    肇事後下車查看時並未主動留下自己之聯絡方式予車禍對造
    ，亦未報警處理，即駕車駛離現場等情，業據異議人於刑案
    偵查中供承不諱，而案外人甲○○於刑案偵查中亦證稱：伊
    問異議人如何處理，異議人說沒有看到就撞到，沒有說其他
    事情就開車離去等語明確，是異議人未留下任何聯絡方式，
    復未報警處理，其非屬逕行駛離而屬逃逸行為甚明，是上開
    辯詞顯係卸責之詞，並不足採信，故其駕車肇事致人受傷而
    逃逸違規之行為，堪以認定。
四、綜上所述，本件異議人既有上述「駕駛汽車肇事致人受傷逃
    逸」之違規事實，原處分機關依修正前道路交通管理處罰條
    例第六十二條第一項、第六十七條第一項之規定，裁處異議
    人吊銷駕駛執照，終身禁考之處分，並無不當。異議人之異
    議為無理由，應予駁回。
五、至道路交通管理處罰條例第六十二條、第六十七條，雖於九
    十四年十二月二十八日修正公布，並增訂第六十七條之一，
    規定汽車駕駛人經吊銷駕駛執照者，如符合特定條件，得於
    法定期間後，向公路主管機關申請考領駕駛執照，惟依同條
    例第九十三條規定：「本條例施行日期，由行政院以命令定
    之」，於九十五年七月一日施行。惟依行政罰法第五條亦規
    定：「行為後法律或自治條例有變更者，適用行政機關最初
    裁處時之法律或自治條例。但裁處前之法律或自治條例有利
    於受處罰者，適用最有利於受處罰者之規定。」查本件違規
    行為及原處分機關裁決均發生在九十五年七月一日前，裁處
    時前開道路交通管理處罰條例各條項之修正、增訂尚未施行
    ，依行政罰法第五條規定，本件自應適用原處分機關最初裁
    處時即修正前之法規，附予敘明。
六、據上論斷，應依道路交通管理處罰條例第八十七條第二項，
    道路交通案件處理辦法第十九條，裁定如主文。
中    華    民    國    95    年    12    月    29    日
                    交通法庭  法  官  曾宏揚
上列正本證明與原本無異。
如不服本裁定，應於裁定送達後5日內向本院提出抗告狀（應附
繕本）。
中    華    民    國    95    年    12    月    29    日
                              書記官  陳慶昀


司法院資訊處製作；財團法人民間司法改革基金會備份。
